臺灣高等法院民事裁定
109年度抗字第385號
抗  告  人  何定順  


相  對  人  張黃玉英

上列抗告人因與相對人間請求返還土地等事件，對於中華民國10
8年12月26日臺灣新北地方法院108年度補字第2106號所為裁定提
起抗告，本院裁定如下：
    主  文
原裁定關於核定訴訟標的價額部分廢棄。
    理  由
一、抗告意旨略以：原裁定核定本件訴訟標的價額，未實際調查
    土地客觀市場交易價額，亦未命相對人提出於關於新北市○○
    區○○段000○000地號土地（下稱系爭土地）之鑑價報告或近
    期成交行情證明，逕以與實價登錄資料有極大落差之土地公
    告現值作為核定訴訟標的價額之依據，顯有違誤，爰提起抗
    告，求為廢棄原裁定關於訴訟標的價額核定部分，更為適法
    之核定等語。
二、按訴訟標的之價額，由法院核定。核定訴訟標的之價額，以
    起訴時之交易價額為準；無交易價額者，以原告就訴訟標的
    所有之利益為準。法院因核定訴訟標的之價額，得依職權調
    查證據。為民事訴訟法第77條之1第1項至第3項所明定。是
    訴訟標的之價額，乃法院應依職權調查核定之事項，法院自
    應依調查所得證據核算具體明確之價額，始得謂已依法就訴
    訟標的價額為核定。又同法第77條之2第2項規定：以一訴附
    帶請求其孳息、損害賠償、違約金或費用者，不併算其價額
    。所謂以一訴附帶請求其孳息等項，係指以一訴主張一項或
    數項標的，並附帶請求孳息等項而言。原告於同一訴訟程序
    中主張主請求，而後附帶為從請求，主請求、從請求之被告
    縱非完全相同，然於原告就訴訟標的所有之利益均不生影響
    ，自仍有前開規定之適用。
三、本件相對人起訴請求抗告人將系爭土地上之地上物拆除，並
    將該部分土地返還予相對人，合併請求抗告人給付占有系爭
    土地期間（起訴前5年、起訴後按月給付）之相當於租金不
    當得利。查㈠相對人除於起訴狀聲明欄載明「面積以法院實
    際測量結果為準」（見原法院卷第11頁），並向原法院聲請
    囑託新北市三重地政事務所測量抗告人所有地上物（新北市
    ○○區○○○路00巷00號房屋）占用系爭土地之範圍（見原法院
    卷第15頁），足見本件應受判決事項之聲明尚非明確，仍待
    現場勘驗並囑託地政機關測量，始能據以核算具體明確之價
    額，原法院逕依相對人無任何憑據之預估，即以抗告人及其
    他共同被告占用系爭土地之面積為2平方公尺（940、941地
    號各1平方公尺），遽予核定訴訟標的價額，顯有未洽。㈡又
    本件相對人以一訴請求抗告人拆除坐落系爭土地之地上物，
    附帶請求相當於租金之不當得利。雖相對人於附帶請求之被
    告包括抗告人及其他共同占有人，然於相對人就本訴所有之
    利益本不生影響，依前揭說明，屬附帶請求之相當於租金不
    當得利，自不併算價額，原法院見未及此，以主、從請求對
    象非同一，併算返還土地、不當得利兩項請求訴訟標的價額
    ，亦有未洽。又訴訟標的價額為法院應依職權調查之事項，
    前揭㈠㈡雖非抗告意旨指摘所及，然原裁定此部分既有可議，
    仍應由本院將原裁定關於核定訴訟標的價額部分予以廢棄，
    發回原法院就近會同兩造進行現場勘驗，指明請求拆除之範
    圍，並配合囑託系爭土地所在地政機關測量占用範圍、面積
    ，確認相對人應受判決事項聲明後，另為適法之裁定。
四、又土地公告現值係直轄市或縣（市）政府依平均地權條例第
    46條規定，每年對於轄區內之土地於經調查地價動態、繪製
    地價區段圖、估計區段地價後提交地價評議委員會評定，據
    以在每年1月1日公告作為土地移轉現值之參考及補償徵收土
    地地價或設定之依據，乃政府機關對土地價值逐年檢討、調
    整、評估之結果，是土地無實際交易價額時，自非不得認土
    地公告現值與市價相當而作為核定訴訟標的價額之參考（最
    高法院109年度台抗字第204號、第301號裁定意旨參照），
    是抗告意旨以對比條件不明之實價登錄資料，指摘原裁定參
    考土地公告現值核定訴訟標的價額為不當，尚非的論，併此
    指明。 
五、據上論結，本件抗告為有理由，爰裁定如主文。
中　　華　　民　　國　　109 　年　　3 　　月　　31　　日
                  民事第二十五庭
                      審判長法  官  謝碧莉
                            法  官  林晏如
　　　　　　　　　　　　　　法  官  王本源
正本係照原本作成。
不得再抗告。
中　　華　　民　　國　　109 　年　　4 　　月　　1 　　日

　　　　　　　　　　　　　  書記官  黃麒倫